【裁判字號】    98,交聲,848
【裁判日期】    980814
【裁判案由】    聲明異議
【裁判全文】
臺灣彰化地方法院交通事件裁定         98年度交聲字第848號
原處分機關  交通部公路總局臺中區監理所彰化監理站
異  議  人
即受處分人  洪志昌（即三弘機車行）
上列受處分人因違反道路交通管理處罰條例案件，對於交通部公
路總局臺中區監理所彰化監理站民國98年5 月25日所為之處分（
彰監四字第裁64─U00000000 號裁決書），聲明異議，本院裁定
如下：
    主  文
原處分罰緩部分撤銷。
洪志昌即三弘機車行上開撤銷部分不罰。
    理  由
一、聲明異議意旨以：內政部警政署高雄港務警察局於97年8 月
    14日晚上8 時35分，在高雄過港隧道，以異議人所有之車牌
    號碼KZB —632 號普通重型機車，使用註銷之牌照行駛道路
    之違規事實，逕行舉發並依違反道路交通管理處罰條例第12
    條第1 項第4 款、第2 項之規定處罰，並經交通部公路總局
    臺中區監理所彰化監理站於98年5 月25日以彰監四字第裁64
    ─U00000000 號裁決書，限於98年6 月24日前繳納罰鍰新臺
    幣（下同）10,800元並牌照扣繳，然異議人上揭車輛，業於
    87年11月3 日出售並交予證人乙○○，前揭車輛違規時，異
    議人並非車輛所有人，是前揭裁決於法不合，為此對該裁罰
    不服，爰聲明異議，請求撤銷原處分等語。
二、本件車牌號KZB —632 號普通重型機車，於上揭時、地，使
    用註銷之牌照行駛道路之違規事實，經警方逕行舉發違反道
    路交通管理事件，業經彰化監理站於98年5 月25日以彰監四
    字第裁64─U00000000 號裁決書，認為異議人於上揭時、地
    ，有上揭違規行為，固有彰化監理站98年6 月25日中監彰字
    第0980015471號函檢附之舉發違反道路交通管理事件通知單
    、裁決書、送達證書各1 紙為證，惟異議人則堅詞否認上情
    ，並持前揭情詞置辯。經查：
  (一)按汽車有使用吊銷、註銷之牌照行駛者，處汽車所有人3,60
    0 元以上10,800元以下罰鍰，並禁止其行駛，牌照扣繳之，
    道路交通管理處罰條例第12條第1 項第4 款、第2 項定有明
    文。次按本條例本條例之處罰，受舉發違反道路交通管理事
    件之受處罰人，認為受舉發之違規行為應歸責他人者，應於
    舉發違反道路交通管理事件通知單應到案日期前，檢附相關
    證據及應歸責人相關證明文件，向處罰機關告知應歸責人，
    處罰機關應即另行通知應歸責人到案依法處理。逾期未依規
    定辦理者，仍依本條例各該違反條款規定處罰。道路交通管
    理處罰條例第85條第1 項亦規定甚明。又道路交通管理處罰
    條例及道路交通安全規則所稱之「汽車」，依道路交通管理
    處罰條例第3 條第8 款及道路交通安全規則第2 條第1 項第
    1 款之規定，均包括「機器腳踏車」在內。
  (二)再按「行為人有道路交通管理處罰條例之情形者，應填製舉
    發違反道路交通管理事件通知單（以下簡稱通知單），並於
    被通知人欄予以勾記，其通知聯依下列規定辦理：一當場舉
    發者，應填記駕駛人或行為人姓名、性別、出生年月日、地
    址、身分證統一編號及車主姓名、地址、車牌號碼、車輛種
    類。二受處分人非該當場被查獲之駕駛人或行為人，舉發機
    關應另行送達之。」，違反道路交通管理事件統一裁罰基準
    及處理細則第11條第1 項第1 款前段、第2 款分別定有明文
    。
  (三)上開條文所稱「所有人」之意義為何，道路交通管理處罰條
    例並無明文定義，惟機車屬於動產，依民法第761 條第1 項
    前段規定之民法上動產物權之讓與，非將動產交付不生效力
    ，並非以「登記」或「過戶」為要件。雖道路交通管理各項
    異動登記之「車主」部分，於行政或訴訟程序上有推定何人
    是「所有人」之效力，但在解釋上道路交通管理處罰條例「
    所有人」為何人，仍應從民法之規定。至於機車所有人怠於
    辦理各項異動登記，而影響交通管理秩序之情形，同條例第
    16 條 第1 項第1 款已有處罰之明文，並不能將各項異動登
    記之「車主」視同「機車所有人」。
  (四)上揭機車係獨資商號三弘機車行即異議人所有，且經異議人
    於87年11月3 日出售並交付予證人乙○○收受等情，業經證
    人乙○○於本院訊問中具結證述屬實（參見本院98年7 月17
    日訊問筆錄），並有商業登記公示資料查詢明細、機車買賣
    合約書影本各1 紙附卷可參，核屬相符，是證人乙○○上揭
    所述應可採信；另證人乙○○於本院訊問中亦證稱，其復將
    上揭車輛再出售交予案外人甲○○收受等語（參見同上本院
    訊問筆錄）屬實。依上揭說明，前揭車輛違規時即於97年8
    月14日晚上8 時35分，異議人並非車輛所有人僅為登記車主
    之事實，應可認定。
三、綜上所述，前揭車輛違規時，異議人並非機車車輛所有人僅
    為登記車主。從而，受處分人前開所辯，尚堪採信。原處分
    機關遽以裁罰，即有未洽，是原處分應予撤銷，並為不罰之
    諭知。另按汽車有各項異動，不依規定申報登記情形者，處
    汽車所有人900 元以上1,800 元以下罰鍰，道路交通管理處
    罰條例第16條第1 項第1 款定有明文，本件異議人於87年11
    月3 日出售並交付予證人乙○○之異動，並未依規定申報登
    記，已如前述，請另依法妥適處理，附此敘明。
據上論斷，應依道路交通管理處罰條例第87條第2 項、道路交通
案件處理辦法第20條，裁定如主文。
中    華    民    國    98    年    8     月    14    日
                  交通法庭            法  官  唐中興
以上正本證明與原本無異。
如不服本裁定，應於裁定送達後5日內向本院提出抗告狀 (須附
繕本 )。
中    華    民    國    98    年    8     月    14    日
                                      書記官  吳政


司法院資訊處製作；財團法人民間司法改革基金會備份。
